臺灣花蓮地方法院刑事判決　　　　　　　 100年度易字第56號
公　訴　人　臺灣花蓮地方法院檢察署檢察官
被　　　告　余富民
上列被告因竊盜等案件，經檢察官提起公訴（99年度偵字第4635
、4831號），被告於準備程序中就被訴事實為有罪之陳述，經本
院合議庭裁定改依簡式程序審理，判決如下：
    主  文
余富民犯傷害罪，處有期徒刑貳月，如易科罰金，以新臺幣壹仟
元折算壹日，扣案開山刀壹把沒收之；又犯攜帶兇器竊盜罪，處
有期徒刑陸月，如易科罰金，以新臺幣壹仟元折算壹日，扣案萬
能刀壹把沒收之。應執行有期徒刑柒月，如易科罰金，以新臺幣
壹仟元折算壹日，扣案開山刀壹把、萬能刀壹把，均沒收。
    事  實
一、余富民係趙崇賢兄嫂之弟，二人間具有家庭暴力防治法第 3
    條第 4款之家庭成員關係。余富民因與趙崇賢之兄趙崇聖就
    金錢問題發生爭執，而於民國99年 9月8日6時許，酒後攜帶
    開山刀1把，搭乘計程車前往花蓮縣花蓮市○○路199巷41弄
    6 號趙崇聖、趙崇賢住處，與趙崇聖於該住處前談判，應能
    預見其所持之開山刀，於與他人近距離接觸時能輕易傷害人
    之身體，仍基於發生傷害結果仍不違背自己本意之傷害犯意
    ，手持開山刀作勢砍趙崇聖，為趙崇聖與在旁之趙崇賢所阻
    擋，雙方於拉扯間趙崇賢左手手指遭上開開山刀所劃，而受
    有左手手指切割傷之傷害。嗣經趙崇賢報警處理，經警於現
    場扣得上開開山刀1把。
二、余富民意圖為自己不法之所有，於99年9月17日4時許，攜帶
    可作為兇器使用之萬能刀 1把，騎乘電動車前往花蓮縣花蓮
    市○○路52號陽光電城，以萬用刀切斷電線之方式，竊取置
    於該處，由花蓮縣政府所有並由花蓮縣政府建築管理科管理
    ，作為戶外照明用之探照燈 3座，得手後將探照燈置於電動
    車後座後離去。嗣於同日 5時30分許行經花蓮縣花蓮市○○
    街40之1號前為警查獲，並扣得上開萬能刀1把及探照燈3 座
    （探照燈業經花蓮縣政府建築管理科職員涂國林領回）。
三、案經趙崇賢訴由花蓮縣警察局花蓮分局報請臺灣花蓮地方法
    院檢察署檢察官偵查起訴。
    理  由
一、本件係經被告余富民於準備程序當庭表示認罪，而經本院裁
    定以簡式審判程序加以審理，則依據刑事訴訟法第273條之2
    、同法第159條第2項之規定，不適用傳聞法則有關限制證據
    能力之相關規定，合先敘明。
二、上揭犯罪事實，業據被告於本院審理時坦承不諱（見本院卷
    第 43-45頁），核與證人即告訴人趙崇賢、證人涂國林於警
    詢及偵訊時、證人趙崇聖於警詢時之證述情節相符（見警一
    卷第 6-10頁；警二卷第7-8頁；99年度偵字第4831號偵卷，
    下稱偵一卷，第 29-30頁），復有診斷證明書、刑案現場測
    繪圖、贓物認領保管單各 1份、扣押筆錄、扣案物品目錄表
    、扣押物品清單各2份及現場照片 14張附卷可憑（見警卷第
    14-18、20-21頁，警二卷第12-21頁；偵一卷第3頁；99年度
    偵字第4635號卷第15頁），是依上揭補強證據已足認被告之
    任意性自白，核與事實相符。本件事證明確，被告犯行堪予
    認定。
三、按行為時因精神障礙或其他心智缺陷，致不能辨識其行為違
    法或欠缺依其辨識而行為之能力者，不罰。行為時因前項之
    原因，致其辨識行為違法或依其辨識而行為之能力，顯著減
    低者，得減輕其刑。前 2項規定，於因故意或過失自行招致
    者，不適用之，刑法第19條定有明文。雖被告於本院審理時
    稱：自己酒後不清楚自己在做什麼等語，然被告於本院審理
    時，舉止言談均屬正常，復能針對問題回答，就上開犯行亦
    能清楚說明；而被告所罹患者為酒精性精神病，酒後易出現
    情緒起伏、易怒、攻擊暴力行為，未喝酒時則有因長期酗酒
    導致之輕微認知功能障礙，包括記憶力、反應力及抽象思考
    的輕微障礙；而喝酒時易有明知自己行為違法不當，仍無法
    克制自己行為而為之之情形，然未喝酒時應正常等語，有國
    軍花蓮總醫院附設民眾診療服務處診斷證明書、國軍花蓮總
    醫院100年2月25日醫花醫勤字第1000000513號函附病情說明
    回覆單在卷可參（見本院卷第 18、24-25頁）。是被告於未
    喝酒時，並無不能辨識其行為違法或欠缺依其辨識而行為或
    顯著減低之情事；且被告於本院審理時亦坦承其妻與丈母娘
    曾向其表示其酒後會有異常舉動，並稱應該能夠控制不要喝
    酒等語（見本院卷第45、48頁），是被告應對其酒後將致辨
    識行為違法之能力降低有所認識，然仍故意飲酒讓己自陷於
    此，是依刑法第19條第3條規定，而無同條第2項得減輕其刑
    之適用。
四、查被告行為後，刑法第321條於民國100年1月 10日修正，於
    同年1月26日公布，並自同年1月28日施行，修正前之法定刑
    原為「6月以上、 5年以下有期徒刑」，修正後變更為「6月
    以上、 5年以下有期徒刑，得併科新臺幣10萬元以下罰金」
    ，法定本刑增訂罰金刑，涉及科刑規範變更，自有新舊法比
    較之必要。本件被告竊盜之犯行若適用舊法，並無併科罰金
    規定之適用，若適用新法，則可併科罰金，是新舊法比較結
    果，以適用舊法較有利於被告，依刑法第2條第1項前段規定
    ，應適用修正前之刑法第321條論處。
五、按刑法第321條第1項第 3款之攜帶兇器竊盜罪，係以行為人
    攜帶兇器竊盜為其加重條件。此所謂兇器，其種類並無限制
    ，凡客觀上足對人之生命、身體、安全構成威脅，具有危險
    性之兇器均屬之。且祇須行竊時攜帶此種具有危險性之兇器
    為已足，並不以攜帶之初有行兇之意圖為必要（最高法院79
    年台上字第5253號判例參照）。本件被告於事實欄二所示之
    時、地竊盜時所攜帶之萬能刀 1把，其質地極為堅硬，客觀
    上足以對人之生命、身體、安全構成威脅，具有危險性，自
    屬兇器。查被告為告訴人兄嫂之弟，業據被告、證人趙崇聖
    及告訴人於警詢時陳述明確（見警一卷第 4、6、9頁），二
    人間具有家庭暴力防治法第3條第4款所定四親等以內之旁系
    姻親家庭成員關係，是被告於事實欄一所示之時、地，對其
    故意實施身體上不法侵害之家庭暴力行為，而成立刑法之犯
    罪，屬家庭暴力防治法第2條第2款所稱之家庭暴力罪。核被
    告於事實欄一部分，係犯刑法第277條第1項之傷害罪；於事
    實欄二部分，係犯修正前刑法第321條第1項第 3款之攜帶兇
    器竊盜罪。其所犯上開二罪，犯意各別，行為互殊，應予分
    論併罰。
六、爰審酌被告國中畢業之智識程度，明知開山刀質地堅硬且鋒
    利，能輕易傷害人之身體，仍持之而為本件傷害犯行，年輕
    力壯不思正途獲取財物而另為竊盜犯行，行為之手段，所竊
    取之物品價值，被害人業已領回失竊之物品，及被告犯後坦
    承犯行，並持續於醫院治療等一切情狀，量處如主文所示之
    刑，及定其應執行刑，並均諭知易科罰金之折算標準，以示
    懲儆。扣案之開山刀 1把，為被告所有供本件傷害所用之物
    ；扣案萬能刀 1把，為被告所有供本件竊盜所用之物，業據
    被告於本院審理時供承屬實（見本院卷第46頁），均依刑法
    第38條第1項第2款規定宣告沒收。
據上論斷，應依刑事訴訟法第273條之1第1項、第299條第 1項前
段，刑法第277條第1項、第321條第 1項第3款（修正前）、第51
條第5款、第41條第1項前段、第38條第1項第2款，刑法施行法第
1條之1第1項、第2項前段，判決如主文。
本案經檢察官林英正到庭執行職務。
中    華    民    國   100    年    4     月    14    日
                  刑事第三庭    法  官  吳育汝
以上正本證明與原本無異。
如不服本判決應於收受送達後10日內向本院提出上訴書狀，並應
敘述具體理由。其未敘述上訴理由者，應於上訴期間屆滿後20日
內向本院補提理由書(均須按他造當事人之人數附繕本)「切勿逕
送上級法院」。告訴人或被害人如對於本判決不服者，應具備理
由請求檢察官上訴，其上訴期間之計算係以檢察官收受判決正本
之日期為準。
中    華    民    國   100    年    4     月    14    日
                                書記官
附錄論罪科刑法條：
刑法第277條第1項：
傷害人之身體或健康者，處3年以下有期徒刑、拘役或1千元以下
罰金。
刑法第321條第1項第3款（修正前）：
犯竊盜罪而有左列情形之一者，處6月以上、5年以下有期徒刑：
三、攜帶兇器而犯之者。